臺灣花蓮地方法院刑事判決　　　　　　　 95年度易字第395號
公　訴　人　臺灣花蓮地方法院檢察署檢察官
被　　　告　乙○○
上列被告因詐欺案件，經檢察官提起公訴（94年度偵字第4242號
），本院判決如下：
    主  文
乙○○幫助意圖為自己不法之所有，以詐術使人將本人之物交付
，處有期徒刑伍月，如易科罰金，以銀元佰元即新臺幣玖佰元
折算壹日。
    事  實
一、乙○○雖預見提供自身所有金融機構帳戶之存摺、提款卡及
    密碼供他人使用，將可供詐欺犯罪者作為詐騙他人將款項匯
    入該帳戶之用，而幫助他人犯詐欺取財罪，竟不違其本意，
    仍基於幫助他人實施詐欺取財犯罪之故意，將其在址設桃園
    縣中壢市○○○路○段30號之第一商業銀行西壢分行（以下
    簡稱第一銀行西壢分行）所開設帳號00000000000 號帳戶之
    存摺、提款卡及密碼，於啟用日期後之不詳時間、地點，提
    供予真實姓名年籍不詳從事詐欺行為之成年人使用。嗣該真
    實姓名年籍不詳之成年人或所屬之詐騙集團，於94年6 月間
    某日，在「ebay」拍賣網站（網址為www.ebay.com.tw ）上
    以「pjhyp」 帳號（登記所有人係張加芬，係不詳年籍姓名
    之人所冒用），佯稱欲販賣「Dopod」818gsm 行動電話，供
    不特定人上網競標。於94年6 月18日由丙○○及其女友黃思
    佩在位於花蓮縣鳳林鎮中華電信公司處上網競標得標後，丙
    ○○不疑有詐，陷入錯誤，依自稱「陳義忠」之姓名年籍不
    詳之成年人指示，於如附表所示之時間，將如附表所示之金
    額共計新臺幣56,878元匯至乙○○上開帳戶內，而後即失去
    聯絡，丙○○始知受騙，而報警循線查獲。
二、案經花蓮縣警察局吉安分局報請臺灣花蓮地方法院檢察署檢
    察官偵查起訴。
    理  由
一、訊據被告乙○○固坦承開設上開第一銀行西壢分行帳戶之事
    實，然矢口否認有何幫助詐欺之犯行，辯稱：系爭銀行存摺
    、提款卡及密碼係於94年3 月間某日，與伊所另申辦之中華
    郵政股份有限公司（下簡稱郵局）及土地銀行帳戶存摺、提
    款卡及密碼一同置於車內遭竊。然因伊並未立即發覺遭竊情
    事，故遲未向警方報案，亦未向銀行辦理掛失云云。惟查：
  (一)系爭第一銀行西壢分行帳戶，係被告所申請開設乙情，業據
    被告自承不諱，並有第一銀行西壢分行94年7月5日（94）一
    西壢字第173 號函檢送之被告開戶基本資料在卷可稽，又被
    害人丙○○係因在上揭「ebay」拍賣網站競標受詐騙後，而
    分別於如附表所示時間，匯入如附表所示款項至被告系爭帳
    戶內，且旋即遭提領完畢等情，亦據證人丙○○、張加芬於
    警詢或偵查中證述綦詳（被告對證人丙○○、張加芬警詢或
    偵查陳述之證據能力，均未表示意見，且均未於言詞辯論終
    結前聲明異議，經本院審酌該言詞陳述作成時之情況，並無
    不適當之情形，依刑事訴訟法第159條之5第1項、第2項之規
    定，上開證人警詢或偵查中之陳述均具證據能力），復有丙
    ○○匯款之中華郵政公司自動櫃員機交易明細表4 紙、第一
    銀行西壢分行95年10月14日（95）一西壢字第312 號函暨所
    附被告上揭帳戶歷史交易查詢報表、ebay股份有限公司94年
    7 月14日（94）億客字第940714013522號函暨所附資料在卷
    可參，據此，足認被告系爭帳戶確實供真實姓名年籍不詳之
    成年人或所屬之詐騙集團向被害人詐騙金錢所用至灼。
  (二)被告固以前詞置辯，然被告於本院準備程序中已供稱：伊所
    申辦三家金融機構帳戶之存摺、提款卡及密碼因同置於車內
    而於94年3月間遭竊，同時失竊之物品尚有外接VCD螢幕及放
    置於前後車窗之娃娃等物，又其同時失竊之郵局帳戶已被列
    為警示帳戶，但因伊害怕，故迄未處理系爭帳戶等語，衡諸
    上開被告所稱同時失竊物品，均為汽車駕駛人目視所及之物
    ，果所駕車輛有遭人入內竊取情事，客觀上無須特別檢視即
    可及時察覺，然被告竟遲至遭竊後數日始發現車內財物遭竊
    ，已難置信；更甚者，被告復於發現其所申辦攸關個人財務
    信用及機密之三家金融機構帳戶存摺、提款卡及密碼均失竊
    ，且其中郵局帳戶已遭不法集團利用被列為警示帳戶後，仍
    始終未報案並向銀行辦理掛失其餘二帳戶，亦有違常理。再
    者，詐騙集團使用他人名義帳戶以遂行詐欺目的，具有高度
    風險性，是以詐騙集團所用要求被害人匯款之帳戶，必為詐
    騙集團可掌控支配並得順利提款之帳戶，亦即，該帳戶必須
    得以確認不致有遭帳戶申設人掛失而凍結帳戶提領權利之風
    險，亦需掌握該帳戶提款卡之正確密碼，俾得順利指派車手
    提領或轉匯帳戶內之存款，倘其所使用之帳戶，係其集團成
    員因偶然機會所取得，則詐騙集團勢將難以確保該帳戶未經
    帳戶所有人掛失止付，而仍處於可得使用之狀態，將使犯罪
    目的無法達成，從而，應可推知在無其他確切反證之情形下
    ，凡詐騙集團用以要求被害人匯款之帳戶，斷無可能非經由
    帳戶申設人自主交付予他人使用。綜上，被告辯稱系爭帳戶
    存摺、提款卡遭竊乙情，顯係臨訟杜撰之詞，委無足採。
  (三)又一般於金融機構開設存款帳戶暨請領存摺及提款卡，係針
    對個人身分之社會信用而予以資金流通之經濟活動，具有強
    烈之屬人性格，而金融帳戶為個人理財之工具，申請開設並
    無任何特殊之限制，一般民眾皆得以存入最低開戶金額，在
    各金融機構申請帳戶使用，乃眾所週知之事實，當為被告所
    知悉，是依一般人之社會經驗，若遇他人不自行向金融機構
    申請帳戶，反向他人蒐集金融帳戶或提款卡使用，應屬怪異
    蹊蹺之事，衡情一般人自當會起疑並加以予拒絕。又今日社
    會，時有利用人頭帳戶掩飾，供為被害人匯款之帳戶再提領
    使用，事後均查無真正施詐者之事，迭有所聞，多經傳播媒
    體廣為報導，被告對此應無不知之理，被告系爭帳戶之存摺
    、提款卡既未遭竊，可見應係被告將之交付他人使用，並告
    知密碼，其對存摺、提款卡會被利用供為詐騙他人金錢之工
    具而幫助詐欺，應有認識，仍執意為之，幫助詐欺之犯意，
    彰彰明甚。
  (四)綜上所述，被告所辯，均委不足信，本件事證明確，被告犯
    行堪予認定，應依法論科。
三、核被告所為，係犯刑法第30條第1項、第339條第1 項之幫助
    詐欺取財罪。復按幫助犯之處罰得按正犯之刑減輕之，爰減
    輕被告之刑。再按行為後法律有變更者，適用行為時之法律
    。但行為後之法律有利於行為人者，適用最有利於行為人之
    法律，刑法第2條第1項定有明文。本件被告於犯罪時之刑法
    第41條第1項前段規定：「犯最重本刑為5年以下有期徒刑以
    下之刑之罪，而受6 個月以下有期徒刑或拘役之宣告，因身
    體、教育、職業、家庭之關係或其他正當事由，執行顯有困
    難者，得以1元以上3元以下折算1 日，易科罰金。」又被告
    行為時之易科罰金折算標準，修正前罰金罰鍰提高標準條例
    第2條前段（現已刪除）規定，就其原定數額提高為100倍折
    算1 日，則本件被告行為時之易科罰金折算標準，應以銀元
    300元折算1日，經折算為新臺幣後，應以新臺幣900 元折算
    為1日。惟95年7月1日修正公布施行之刑法第41條第1項前段
    則規定：「犯最重本刑為5 年以下有期徒刑以下之刑之罪，
    而受6個月以下有期徒刑或拘役之宣告者，得以新臺幣1,000
    元、2,000元或3,000元折算1 日，易科罰金。」比較修正前
    後之易科罰金折算標準，以95年7月1日修正公布施行前之規
    定，較有利於被告，則應依刑法第2條第1項前段，適用修正
    前刑法第41條第1 項前段規定，定其折算標準。爰審酌被告
    提供系爭帳戶存摺、提款卡供他人犯罪使用，造成犯罪偵查
    困難，幕後犯罪者逍遙法外，致使此類詐欺犯罪手法層出不
    窮，危害交易秩序及社會治安，暨其素行、智識程度、生活
    狀況、否認犯行之態度等一切情狀，量處如主文所示之刑，
    並諭知易科罰金之折算標準，以資懲儆。至系爭帳戶存摺、
    提款卡雖為被告供本件幫助詐欺取財罪所用之物，惟未扣案
    ，為免將來執行困難，爰不予宣告沒收，附此敘明。
據上論斷，應依刑事訴訟法第299條第1項前段，刑法第2條第1項
前段、第339條第1項、第30條第1項、第2項、修正前刑法第41條
第1項前段，罰金罰鍰提高標準條例第1條前段，修正前罰金罰鍰
提高標準條例第2條，現行法規所定貨幣單位折算新臺幣條例第2
條，判決如主文。
本案經檢察官甲○○到庭執行職務。
中　　華　　民　　國　　96　　年　　1 　　月　　31　　日
                        臺灣花蓮地方法院刑事第一庭
                            審判長法官  張  健  河
                                  法官  李  世  華
                                  法官  吳  韻  馨
上列正本證明與原本無異。
如對本判決不服，應於送達後10日內，向本院提出上訴狀（應抄
附繕本）告訴人或被害人如對於本判決不服者，應具備理由請求
檢察官上訴，其上訴期間之計算係以檢察官收受判決正本之日期
為準。
                                書記官
中　　華　　民　　國　　96　　年　　1 　　月　　31　　日
附錄本判決論罪之法律條文：
中華民國刑法第339條第1項：
意圖為自己或第三人不法之所有，以詐術使人將本人或第三人之
物交付者，處五年以下有期徒刑、拘役或科或併科一千元以下罰
金。
附表：
 ┌──┬────────────┬──────────┐
 │編號│時間                    │金額（新臺幣）      │
 ├──┼────────────┼──────────┤
 │１  │９４年６月２１日下午５時│12,257元            │
 │    │２２分３７秒            │                    │
 ├──┼────────────┼──────────┤
 │２  │９４年６月２１日下午５時│5,750元             │
 │    │２５分２８秒            │                    │
 ├──┼────────────┼──────────┤
 │３  │９４年６月２１日下午５時│8,888元             │
 │    │２７分５２秒            │                    │
 ├──┼────────────┼──────────┤
 │４  │９４年６月２２日凌晨２時│29,983元            │
 │    │３５分３９秒            │                    │
 └──┴────────────┴──────────┘
